【裁判字號】    87,自,472
【裁判日期】    890216
【裁判案由】    誣告
【裁判全文】
臺灣板橋地方法院刑事判決                          八十七年度自字第四七二號
    自訴人  丙○○
    被  告  甲○○
            乙○○
右列被告等因誣告案件，經自訴人提起自訴，本院判決如左：
    主  文
甲○○、乙○○均無罪。
    理  由
一、自訴意旨略以：被告乙○○因與自訴人丙○○有債務糾紛，經自訴人追討，引起
    被告乙○○之不滿，而向桃園縣警察局龜山分局（以下簡稱龜山分局）刑事組警
    員即被告甲○○檢舉自訴人販賣海洛因，被告甲○○明知被告乙○○與自訴人有
    金錢上之債務糾紛，竟與被告乙○○共同基於犯意之連絡，由被告甲○○喬裝被
    告乙○○之男友，假言代被告乙○○清償債務，並佯稱毒癮發作，亟需毒品解癮
    ，以免心臟病發危及生命，藉以引發自訴人之同情心，引誘誣陷自訴人販賣第一
    級毒品海洛因，因認被告等二人涉有共犯毒品危害防制條例第十六條之誣告罪嫌
    。
二、按犯罪事實應依證據認定之，無證據不得推定其犯罪事實，又不能證明被告犯罪
    者，應諭知無罪之判決，刑事訴訟法第一百五十四條、第三百零一條第一項分別
    定有明文。次按事實之認定，應憑證據，如未發現相當證據，或證據不足以證明
    ，自不能以推測或擬制之方法，為裁判裁礎，最高法院四十年台上字第八六號判
    例足以參照。次按認定不利於被告之事實，須依積極證據，苟積極證據不足為不
    利於被告事實之認定時，即應為有利於被告之認定，更不必有何有利之證據；再
    告訴人之指訴，係以使被告受刑事訴追為目的，是其陳述是否與事實相符，仍應
    調查其他證據以資審認，最高法院三十年度上字第八一六號判例、最高法院五十
    二年台上字一三００號判例可資參照。又按栽贓誣陷或捏造證據誣告他人犯本條
    例之罪者，處以其所誣告之罪之刑，毒品危害防制條例第十六條定有明文。
三、本件自訴人丙○○認被告乙○○、甲○○二人涉有誣告犯行，無非以被告乙○○
    及甲○○明知自訴人並無販賣毒品海洛因，竟喬裝買主，假裝毒癮發作，利用自
    訴人索回被告乙○○欠款之迫切心情，由被告乙○○出面與自訴人聯繫，假言購
    毒及還款，再由被告甲○○出錢引誘自訴人幫忙介紹毒品賣主，於交易之際，予
    以逮捕，誣陷自訴人幫助販毒云云為其主要論據。訊據被告甲○○固坦承喬裝成
    被告乙○○之男友，假裝毒癮發作，拿出八千元，交由被告乙○○佯裝向自訴人
    購買毒品等情，惟堅詞否認有何誣告犯行，辯稱：是被告乙○○主動至龜山分局
    檢舉，制作筆錄，後經小隊協商，由其喬裝為被告乙○○之男友，而由被告乙○○連繫自訴人購買毒品，其係為蒐集自訴人販毒之證據，依法辦理，並未誣陷自
    訴人等語。訊據被告乙○○亦堅決否認有何誣告自訴人之犯行，辯稱：其係透過
    前夫賴坤財，認識自訴人，得知自訴人販毒，其曾在自訴人女友處看過有人來找
    自訴人，自訴人就拿一支針筒給他，結果該人注射後即昏倒，其認為自訴人所販
    毒品不純會害死人，看不慣才至桃園縣警察局龜山分局檢舉自訴人丙○○販毒，
    後刑警甲○○偽裝為其男友向自訴人購買安非他命，自訴人確帶其二人前往找胡
    智維購買毒品，並無誣告自訴人等語。
四、經查，本件自訴人因被告乙○○向桃園縣警察局龜山分局檢舉自訴人販賣毒品，
    而由桃園縣警察局龜山分局刑事組警員即被告甲○○喬裝為被告乙○○之男友，
    毒癮犯了，故而向自訴人購買毒品，自訴人因而帶同被告乙○○及甲○○前往台
    北縣板橋市○○路某處找胡智維購買，自訴人與胡智維並帶同被告乙○○及甲○○前往台北縣中和市○○路一九三號某保齡球館前，由胡智維收受新台幣（下同
    ）八千元後，再下車以七千元向綽號「楊仔」之人取得毛重零點九公克（驗餘重
    量為零點四九公克）之海洛因，而於交付被告乙○○之際，由埋伏在旁之警員當
    場查獲，自訴人因而涉犯幫助販賣毒品一案，業經台灣高等法院於八十七年十月
    七日以八十七年度上訴字第三六七０、三六九０號判決判處丙○○幫助販賣毒品
    未遂，處有期徒刑六年，並於八十八年一月二十八日經最高法院以八十八年台上
    字第三五一號判決駁回上訴確定，有台灣高等法院八十七年度上訴字第三六七０
    、三六九０號判決及最高法院八十八年度台上字第三五一號判決各一份在卷可稽
    ，並由本院調閱台灣板橋地方法院檢察署八十八年度執字第八三一號丙○○涉肅
    清煙毒條例等案件（包括該署八十七年度偵字第四九八二號、本院八十七年度訴
    字第八二０號、台灣高等法院八十七年度上訴字第三六七０、三六九０號、最高
    法院八十八年度台上字第三五一號卷）全案卷宗查證屬實，自訴人既因其帶同被
    告乙○○及甲○○前去向胡智維購買毒品海洛因而被判處幫助販賣毒品未遂罪，
    自訴人亦坦承有上開行為（見本院八十七年十二月十七日、八十九年一月六日訊
    問筆錄），則被告乙○○、甲○○有何誣陷可言？自訴人果無管道可獲取毒品，
    如何帶同被告乙○○及甲○○前往購買？足證被告乙○○向龜山分局檢舉自訴人
    有販毒情事為事實，並非虛偽或捏造。又被告甲○○為龜山分局警員，基於刑事
    偵查之責任，為調查檢舉人所檢舉之事宜，追查犯罪，維護治安，乃以喬裝買主
    之方式假裝購買毒品，查證自訴人犯罪之證據，並未栽贓誣陷或捏造不利自訴人
    之證據，是被告乙○○之檢舉及被告甲○○之偵查行為，尚難謂為誣告。又自訴
    人雖指被告乙○○與之有債務糾紛故意誣陷云云，然此為被告乙○○所堅詞否認
    ，而就此自訴人未舉出確切證據證明，且自訴人確有帶同被告乙○○、甲○○購
    買毒品之行為已如前述，自訴人若無幫助販賣毒品之意，大可拒絕被告乙○○及
    甲○○之要求，自訴人自無犯罪可言，今自訴人竟反此道而行，帶同被告乙○○
    、甲○○前往購買毒品，自有幫助販賣毒品之犯罪，又被告乙○○及甲○○因無
    買受毒品之意，故自訴人之行為僅可論以未遂，是以被告乙○○、甲○○雖無買
    受毒品之意，然自訴人既有幫助販賣毒品之意思，自不能認被告二人有誣陷或誣
    告自訴人可言。此外復查無其他積極之證據，足認被告二人確有自訴人所指之犯
    罪，揆諸前揭例意旨，不能證明被告二人犯罪，依法應諭知被告二人無罪之判決
    。
據上論斷，應依刑事訴訟法第三百零一條第一項，判決如主文。
中      華      民      國      八十九      年     二     月    十六    日
                                      臺灣板橋地方法院刑事第三庭
                                          法  官  林  惠  玲
右正本證明與原本無異。
如不服本判決應於收受送達後十日內向本院提出上訴書狀。
                                          書記官  陳  淑  芳
中      華      民      國      八十九      年     二     月   二十一   日


司法院資訊處製作；財團法人民間司法改革基金會備份。
